【裁判字號】    91,自,3
【裁判日期】    920307
【裁判案由】    誣告
【裁判全文】
臺灣花蓮地方法院刑事判決                              九十一年度自字第三號
    自  訴  人  乙○○  女  四.
    被      告  丙○○  女  四.
                甲○○  男  四.
右列被告等因誣告案件，經自訴人提起自訴及追加自訴，本院判決如左：
    主  文
丙○○、甲○○均無罪。
    理  由
一、自訴及追加自訴意旨詳如附件一、二所載。
二、按犯罪事實應依證據認定之，無證據不得推定其犯罪事實，刑事訴訟法第一百五
    十四條定有明文；又按誣告罪之成立，以意圖他人受刑事處分虛構事實而向該管
    公務員申告為其要件，故其所訴事實，雖不能證明係屬實在，而在積極方面尚無
    證據證明其確係故意虛構者，仍不能遽以誣告罪論處，最高法院四十六年台上字
    第九二七號著有判例可參。
三、訊據丙○○及甲○○均堅決否認有誣告之犯行，被告丙○○辯稱：因為自訴人乙○○一直告我，說我傷害及恐嚇她，並到處去講，我怕別人誤會相信我真的打她
    ，且使我須常常跑法院，所以我要告她誣告；被告甲○○則辯稱：因為乙○○在
    民國九十一年十二月中旬，有到法院拿白布條抗議，上面有寫我及我太太的名字
    ，當天下午上班時，我同事問我是什麼事情，我稱我太太與乙○○發生勞資糾紛
    ，法院還沒判決，乙○○就公然拿白布條抗議，造成我名譽及精神上損失，導致
    我現在患有憂鬱症，所以我叫我太太告乙○○涉犯誣告罪，我認為我沒有教唆誣
    告等語。經查：
    (一)被告丙○○因自訴人告訴其傷害、恐嚇及告發其偽證、違反就業服務法等罪，
      其中傷害罪部分，經台灣高等法院花蓮分院判決以九十年度上易字第七二號判
      決無罪；恐嚇部分、偽證及違反就業服務法部分，經台灣花蓮地方法院檢察署
      （下稱花蓮地檢署）分別以九十年度偵字第一三０八號、九十年度偵字第一三
      ０九號、九十年度偵字第一三一０號為不起訴處分確定，而認自訴人涉嫌誣告
    ，向本院提起自訴等情，有刑事自訴狀一份附卷可參（該案現由本院另以九十
      年度自第四九號案件另行審理中）。
    (二)茲就各案件分論之（因被告與自訴人間有數起案件，雙方於案件中之身分或為
      被告、告訴人、告發人、自訴人，為避免混淆，以下均以姓名稱之）：(1)傷害
      部分：乙○○以丙○○於八十九年九月十一日下午一時許，在花蓮市○○○街
      八十六號大門前，動手毆打乙○○，致其受傷，乃向警方提出傷害告訴，後經
      台灣高等法院花蓮分院以九十年度上易字第七二號判決丙○○無罪確定等情，
      有前揭判決書一份附卷可參；(2)偽證部分：乙○○以丙○○與王森串供，而於
      檢察官偵查乙○○與王森涉嫌違反就業服務法案件訊問時，作證稱乙○○有聘
      僱其與王森，認丙○○涉嫌偽證，而於九十年一月十二日，向花蓮地檢署告訴
      被告偽證，後經花蓮地檢署以丙○○在主觀上確實認為其受僱於乙○○，而以
      九十年度偵字第一三０九號為不起訴處分確定等情，有偽證告訴狀、九十年度
      偵字第一三０九號不起訴處分書各一份附卷可參；(3)違反就業服務法部分：乙○○以竇維雄、蔣錫燦非法僱用外勞丙○○，甲○○為丙○○之夫，竟縱容丙○○沒有申請許可就外出工作，因認丙○○與竇維雄、蔣錫燦、甲○○三人均
      涉嫌違反就業服務法罪嫌，向花蓮地檢署提出告發，經花蓮地檢署以丙○○不
      是非法外勞之雇主，而以九十年度偵字第一三一０號為不起訴處分確定，亦有
      上開不起訴處分書一份附卷可考；(4)恐嚇部分：乙○○以丙○○於八十九年九
      月十一日，在花蓮市○○○街八六號門口，毆打乙○○後，乙○○跑入室內，
      丙○○竟在門外恐嚇稱：「我跟妳講，沒有給我這個錢，妳可以說妳這邊也就
      倒閉了」等語，致使乙○○十分害怕等情，而於八十九年十二月二十六日具狀
      向花蓮地檢署提出恐嚇告訴，後經花蓮地檢署認丙○○乃向乙○○索取新台幣
      （下同）九千元之薪資，主觀上難認有恐嚇犯意，而以九十年度偵字第一三０
      八號為不起訴處分，乙○○不服聲請再議，復經台灣高等法院花蓮分院檢察署
      以九十年度議字第一０八號處分書駁回確定，業經本院調取上開案件全卷核閱
      無訛，並有恐嚇告訴狀、九十年度偵字第一三０八號不起訴處分書及九十年度
      議字第一０八號處分書各一份附卷可參。由上可知，丙○○均係在其經法院判
      決無罪或不起訴處分確定後，始本於前揭無罪判決、不起訴處分書，向本院提
      起自訴乙○○涉犯誣告罪，其提起自訴並非無據，主觀上顯無使他人受刑事處
      分而虛構事實之意圖，自難成立誣告罪。至於其中(4)恐嚇部分，雖本院勘驗乙○○所提出之錄音帶，丙○○確有對乙○○說「我跟你講沒有給我這個錢，妳
      可以說妳這邊倒閉了」等語，然其後乙○○與丙○○兩人發生爭吵，互罵對方
      很臭、有狐臭、丙○○亦以英文三字經辱罵乙○○，乙○○反以野蠻等語回罵
      等情，業經本院製有勘驗筆錄一份在卷可參，並為丙○○所自承。足見丙○○
      乃因向乙○○索取薪資未果，認乙○○為老闆，竟不給付薪資，乃以倒閉相稱
      ，此有如商場上，一方要不到貨款，質問對方是否倒閉等語相仿，實難認丙○○主觀上有恐嚇之故意，況由兩人隨後來回互罵，亦足證此僅為兩方之氣話而
      已，與恐嚇危害安全罪之主觀要件以使人生畏佈心為目的不符，故丙○○在認
      其無恐嚇犯意之情形下，卻遭乙○○向花蓮地檢署告訴恐嚇，乙○○並另行告
      訴丙○○涉犯傷害、告發偽證、違反就業服務法等案件，致其屢屢往來奔波法
      院及地檢署應訊，身心俱疲，而認乙○○濫行告訴、告發，實有誣告之意，故
      就乙○○告訴、告發，而均經台灣高等法院花蓮分院及花蓮地檢署為無罪或不
      起訴處分之全部案件併同提出誣告之自訴，尚難認丙○○就恐嚇部分有誣告之
      犯意。
    (三)綜上所述，被告丙○○及甲○○二人所辯，應堪採信。被告丙○○以其並無此
      等犯行，卻遭自訴人乙○○多次告訴及告發，致須常至法院、花蓮地檢署出庭
      應訊說明，更怕他人誤會，乃在法院、花蓮地檢署分別就前揭案件為無罪判決
      、為不起訴處分確定後，向本院自訴乙○○涉犯誣告罪嫌，堪認被告丙○○之
      自訴係正當權利之行使，主觀上應無誣告自訴人乙○○之犯意，而不構成誣告
      罪。被告丙○○既不構成誣告罪，則其夫甲○○自難以教唆誣告罪相繩。此外
      ，復查無其他積極證據，足認被告丙○○、甲○○二人涉有誣告犯行，自屬不
      能證明其等犯罪，依法應為無罪之諭知。
據上論斷，應依刑事訴訟法第三百四十三條、第三百零一條第一項，判決如主文。
中      華      民      國    九十二    年      三      月      七      日
                              台灣花蓮地方法院刑事庭
                                  法  官  李  世  華
右正本證明與原本無異。
如對本判決不服，應於送達後十日內，向本院提出上訴狀。（應抄附繕本）
                                  法院書記官
中      華      民      國    九十二    年      三      月      十      日


司法院資訊處製作；財團法人民間司法改革基金會備份。
